臺灣臺北地方法院刑事判決　　　　　　　　　　　　　九十三年度簡上字第五三號
　　上　訴　人
　　即　被　告　甲○○
　　　　　　　　乙○○
　　　　　　　　丙○○
　　右三人共同
　　選任辯護人　李祖麟律師
右列上訴人即被告等因偽造文書案件，不服本院九十二年度簡字第四四七四號，中華
民國九十三年一月三十日第一審刑事簡易判決（檢察官聲請簡易判決處刑案號：台灣
台北地方法院檢察署九十二年度偵字第二０二三四號），提起上訴，本院管轄之第二
審合議庭適用第一審通常程序判決如左：
    主      文
原判決撤銷。
甲○○、乙○○、丙○○均無罪。
    理      由
一、聲請簡易判決處刑意旨略以：上訴人即被告甲○○與上訴人即被告乙○○、上訴
    人即被告丙○○為父子關係，明知其等在居留中華人民共和國（以下稱中國）期
    間，並未參加任何中國舉辦之駕照考試程序，於民國八十八年間，甲○○前往中
    國經商，並在該國以人民幣六百元之代價，由乙○○、丙○○提供年籍資料及照
    片，交由姓名年籍不詳之成年男子用以偽造之中國機動車駕駛證（下稱中國駕照
    ），得手後，乙○○及丙○○於同年十一月十九日，共同持往台北市○○區○○
    路四段二十一號台北市監理處，申請換領中華民國普通小客車駕駛執照使用，致
    使該監理機關承辦公務員誤以為真，據以登載於所職掌之公文書，並換發我國駕
    照交由其等持用，足生損害於監理機關所掌監理業務之正確性等語，因認被告甲○○、被告乙○○及被告丙○○三人均涉犯刑法第二百十六條、第二百十二條之
    行使偽造之特種文書罪嫌及同法第二百十四條之使公務員登載不實罪嫌。
二、按犯罪事實應依證據認定之，無證據不得認定其犯罪事實。又不能證明被告犯罪
    者，應諭知無罪之判決，刑事訴訟法第一百五十四條第二項、第三百零一條第一
    項分別定有明文。又事實之認定，應憑證據，如未能發現相當證據，或證據不足
    以證明，自不能以推測或擬制之方法，為裁判基礎（最高法院四十年台上字第八
    六號判例參照）；且認定犯罪事實所憑之證據，雖不以直接證據為限，間接證據
    亦包括在內，然而無論直接證據或間接證據，其為訴訟上之證明，須於通常一般
    之人均不致有所懷疑，而得確信其為真實之程度者，始得據為有罪之認定，倘其
    證明尚未達到此一程度，而有合理之懷疑存在而無從使事實審法院得有罪之確信
    時，即應由法院為諭知被告無罪之判決（最高法院七十六年台上字第四九八六號
    判例參照）。
三、按公訴人認被告三人涉有前揭犯行，其所依憑之證據無非係以(一)被告乙○○及被
    告丙○○二人於偵查中並不否認未曾在中國通過駕照考試，但有交付其二人之相
    片予其父即被告甲○○，嗣即取得中國之駕照、(二)被告乙○○及丙○○所持往台
    北市監理處換領台灣駕駛執照所使用之中國駕照，經財團法人海峽交流基金會（
    以下稱海基會）轉請中國河北省廊坊市公安局交通警察支隊車輛管理所查證結果
    ，確屬偽造為據。
四、被告丙○○及被告乙○○於本院審理時固均不否認其二人未曾在中國參加任何之
    駕駛訓練班及有在八十八年間自台灣出境前往中國取得前述中國駕照之事實，核
    與卷附其二人之入出境資料所顯示之情節相符（偵查卷第二一頁、第二二頁參照
    ），而被告丙○○、被告乙○○也不否認有於八十八年十一月間持中國所核發予
    其之前述中國駕照前往台北市監理處辦理台灣普通汽車駕駛執照之事實，核亦與
    卷附之二張中國駕照影本及普通汽車駕駛執照登記書二項書證所記載之情相符（
    偵查卷第二九頁至第三十頁參照），惟均堅決否認有任何公訴人所聲請以簡易判
    決處刑之犯行，被告丙○○及被告乙○○辯稱：中國駕照是爸爸甲○○給我們的
    ，我們並不知道中國駕照是假的等語，另被告甲○○於本院審理時也不否認有為
    其子即被告丙○○及被告乙○○在中國河北省申辦駕照之事實，惟亦堅決否認有
    任何公訴人所聲請以簡易判決處刑之犯行，辯稱：我於八十八年間在中國經商，
    當時河北省廊坊市政府一直要吸引我過去投資，說幫我二個兒子辦駕照對於投資
    有利，因此我底下之一個中國幹部就把我隨身帶的二個兒子資料拿去辦駕照，我
    辦這個事情不用任何代價，辦出來的證件都是真的等語，至三位被告之共同選任
    辯護人其辯護意旨則略以：本件經海基會委請中國相關單位查證結果，檢察官在
    聲請簡易判決處刑書所載偽造之駕照已經被證明為真正，故被告三人均無犯罪甚
    為明顯等語。
五、本院經查：
    如前所述，本件檢察官認被告三人涉有前開犯行，其所依憑之最主要證據乃為中
    國河北省廊坊市公安局交通警察隊車輛管理所於
    ，函覆海基會內載「經我所微機查詢，無此二人（本院按即被告乙○○及被告丙○○）辦證紀錄，來函所附複印件（本院按即前述被告乙○○、被告丙○○名義
    之中國駕照）不是我所核發，兩證均係偽造」（偵查卷第二八頁參照），而被告
    甲○○一再辯稱其為被告丙○○及被告乙○○辦理之駕照均為真正，而被告之選
    任辯護人於本院審理中又提出中國河北省廊坊市公安局車輛管理所於
    四年三月二日所出具內載－「茲證明台胞乙○○、丙○○于一九九九年六月在廊
    坊市取得中華人民共和國機動車駕駛證，因連續兩年未參加年檢，已于二００一
    年六月注銷機動車駕駛證檔案。」之證明書一紙（本院卷內參照），證明被告乙○○及被告丙○○所取得之前開駕駛執照為真，為此本院乃再度委請海基會請轉
    請中國之相關機關查明選任辯護人所提出上開函文是否真正及驗證被告乙○○、
    丙○○二人所持有之前開中國駕駛執照之真偽，嗣經河北省廊坊市公安局車輛管
    理所於二００四年六月二十八日致函海基會，其內容為：
    「(一)我所一九九九年根據河北省和廊坊市兩級人民政府有關方便和鼓勵台商來冀
    　　投資辦廠的優惠措施，確曾辦一批台商及其眷屬辦理過機動車駕駛證。但因
      　諸多問題，該項措施已于二０００年停止執行，與此有關的文件並已廢止。
      (二)因我所近年來工作人員變動較大，故二００三年二月初次查證時所得之偽證
        結論，係由該兩人機動車駕駛員檔案檢索未果所致。今年二月台商甲○○來
        我所提出復查申訴，經重新核查該兩人機動車駕駛證確為我所頒發，但因持
        有人連續二年未參加年檢，其機動車駕駛員檔案已于二００一年六月被注銷
        ，我所三月二日對此已開具證明。另外，我所警務編制名稱為【河北省廊坊
        市公安交通警察支隊車輛管理所】，而對外勤務名稱為【河北省廊坊市公安
        局車輛管理所】，與之相應的兩枚公章同具法律效力。
　    (三)因該兩人駕駛員檔案早已注銷，故無法提供複印件。」
    此有海基會於九十三年七月十六日以該會（九三）海惠（法）字第０二四０九二
    號檢附之該函附本院卷可稽，因此由中國河北省廊坊市公安局車輛管理所於二０
    ０四年六月二十八日所發前開函文，可以得知，河北省廊坊市公安局交通警察隊
    車輛管理所於
    被告丙○○二人所持有之中國駕照為屬偽造，係由該兩人機動車駕駛員檔案檢索
    未果所致，且被告乙○○、被告丙○○確實在
    中國機動車駕駛證，只是因連續兩年未參加年檢，已于二００一年六月被註銷，
    可徵被告乙○○及被告丙○○所持有之前述中國駕照確實為中國有關機關所核發
    ，並非偽造，且由上開函文亦得知被告甲○○所辯稱其於八十八年間因在中國經
    商，當地政府為鼓勵台商在河北省投資，確曾辦一批台商及其眷屬辦理過機動車
    駕駛證乙節為真，故由河北省廊坊市公安局車輛管理所於二００四年六月二十八
    日致函海基會前開函文，被告三人無檢察官所聲請簡易判決處刑之犯行甚為明確
    。
六、綜上所述，公訴人認被告甲○○、乙○○、丙○○三人所涉有之前開犯行，於訴
    訟上並無任何積極證據足以證明，原審未及審酌中國河北省廊坊市公安局車輛管
    理所於二００四年六月二十八日致函海基會前開函文，而為對被告甲○○、乙○○、丙○○三人為論罪科刑，稍有未合，被告三人所提起之本件上訴自屬有理由
    ，此外復查無其他積極證據足資證明被告三人有何公訴人所訴起之前開犯行，既
    不能證明被告甲○○、乙○○、丙○○犯罪，核諸前揭說明，自應由本院將原審
    判決撤銷，而為被告甲○○、乙○○、丙○○三人均無罪之諭知。
七、又本件被告甲○○、乙○○、丙○○三人並未犯任何公訴人對其所聲請簡易判決
    處刑之罪，而應為對其諭知無罪之判決，已有如前述，原審本不得適用刑事訴訟
    法第七編所定之簡易程序對其三人為論罪科刑，而應依刑事訴訟法第四百五十二
    條規定適用通常程序為審判，則本院所為上開無罪判決，係依刑事訴訟法第四百
    五十五條之一第三項規定準用同法第三百六十九條第二項規定適用第一審通常程
    序而為之第一審通常程序判決，檢察官自可於收受本判決後十日內向台灣高等法
    院提起上訴（台灣高等法院八十四年法律座談會研究結論及法院辦理刑事訴訟簡
    易程序案件應行注意事項第十四點參照），併予指明（至被告三人就本件判決並
    無上訴利益，自不得提起上訴）。
據上論斷，應依刑事訴訟法第四百五十五條之一第一項、第三項、第三百六十九條第
一項前段、第三百六十四條，第三百零一條第一項，判決如主文。
本案經檢察官陳焜昇到庭執行職務
中　　　華　　　民　　　國　　九十三　　年　　　九　　　月　　　九　　　日
                                  臺灣臺北地方法院刑事第九庭
                                      審判長法  官  葉建廷
                                            法  官  官信成
                                            法  官  林庚棟
右正本證明與原本無異。
檢察官如不服本判決，應於送達後十日內向本院提出上訴狀。
                                            書記官  林義盛
中　　　華　　　民　　　國　　九十三　　年　　　九　　　月　　　九　　　日
